臺灣橋頭地方法院民事判決
111年度橋小字第350號
原      告  仲信資融股份有限公司

法定代理人  張銘聰  
訴訟代理人  林筠容  
            蕭瑋葶  
被      告  張琳玉  
上列當事人間請求給付分期買賣價金事件，本院於民國111年5月
13日言詞辯論終結，判決如下：
    主  文
被告應給付原告新臺幣陸仟貳佰伍拾元，及如附表一所示之利息
。
被告應給付原告新臺幣捌仟玖佰玖拾貳元，及如附表二所示之利
息。
被告應給付原告新臺幣玖仟參佰零陸元，及如附表三所示之利息
。
原告其餘之訴駁回。
訴訟費用新臺幣壹仟元由被告負擔。
本判決關於原告勝訴部分得假執行。但被告如各以新臺幣陸仟貳
佰伍拾元、捌仟玖佰玖拾貳元、玖仟參佰零陸元為原告預供擔保
後，免為假執行。
    事實及理由
一、原告主張：
（一）被告前向訴外人程凡企業行購買家電商品，分期總價為新
      臺幣( 下同) 30,000元，並簽立分期付款申請表(下稱甲
      分期買賣契約)，同意程凡企業行將上開買賣價金債權讓
      與原告，被告應自民國108年10 月1日起至110 年9月1日
      止，共分24期，以每月為1 期，每期繳納1,250 元，若未
      按期繳納，即視為全部到期，被告並應支付按年利率20% 
      計算之利息( 原告僅請求16%)。詎被告未如期繳款，迄今
      尚積欠本金6,250元未清償。
（二）被告前另向訴外人富邦媒體科技有限公司(下稱富邦公司)
      購買iPad，分期總價為新臺幣( 下同) 10,120元，並簽立
      分期付款申請表(下稱乙分期買賣契約)，同意富邦公司將
      上開買賣價金債權讓與原告，被告應自民國110年5 月5日
      起至111 年1月5日止，共分9期，以每月為1 期，每期繳
      納1,124 元(第一期為1,128元)，若未按期繳納，即視為
      全部到期，被告並應支付按年利率20% 計算之利息( 原告
      僅請求16%)。詎被告未如期繳款，迄今尚積欠本金8,992
      元未清償。
（三）被告復向訴外人富邦公司購買iPad，分期總價為新臺幣( 
      下同) 10,149元，並簽立分期付款申請表(下稱丙分期買
      賣契約)，同意富邦公司將上開買賣價金債權讓與原告，
      被告應自民國108年5 月5日起至111 年4月5日止，共分12
      期，以每月為1 期，每期繳納846 元(第一期為843元)，
      若未按期繳納，即視為全部到期，被告並應支付按年利率
      20% 計算之利息( 原告僅請求16%)。詎被告未如期繳款，
      迄今尚積欠本金9,306元未清償。　　　
（四）為此，依分期付款買賣契約及債權讓與之法律關係，提起
      本件訴訟等語。聲明：(一)被告應給付原告6,250元，及
      自110 年5 月1日起至清償日止，按年利率16% 計算之利
      息，暨日息萬分之5之違約金。(二)被告應給付原告8,992
      元，及自110 年6 月5日起至清償日止，按週年利率16% 
      計算之利息，暨日息萬分之5之違約金。(三)被告應給付
      原告9,306元，及自110 年6 月5日起至清償日止，按週年
      利率16% 計算之利息，暨日息萬分之5之違約金。
二、被告則以：我有簽訂這三筆分期付款契約，但目前收入不夠
    ，我曾有隔兩次沒有繳款，我有向原告要求比照先前分期還
    款契約繼續還款，但原告不願意，並表示已經起訴等語，資
    為抗辯。聲明：原告之訴駁回。
三、得心證之理由：
（一）原告主張之上開事實，業據提出與所述相符之分期付款申
      請表、繳款明細等件為證( 見本院卷第13頁至第21頁) 。
      且被告就確有訂立前揭分期買賣契約、延遲繳納分期款項
      等事實不爭執(見本院卷第65頁)，故本院依上開調查證據
      結果，認原告主張為真實。
（二）本件甲、乙、丙分期買賣契約之分期付款申請表約定事項
      第8點固約定：如有延遲付款...等情事時，所有未到期分
      期價款視為提前全部到期，本公司得不經催告，逕行要求
      立即清償全部債務等語。惟按分期付價之買賣，如約定買
      受人有遲延時，出賣人得即請求支付全部價金者，除買受
      人遲付之價額已達全部價金5 分之1 外，出賣人仍不得請
      求支付全部價金，民法第389 條定有明文。是民法第389 
      條既有保障分期付價買賣之買受人權益之目的，則前揭約
      定事項第8 點約定顯已牴觸民法第389 條之強制規定，自
      仍需於被告遲付之價額已達全部價金5 分之1 ，始得請求
      被告支付全部價金。而被告甲分期買賣契約自110年5月1
      日起至同年9月1日止(均已屆期)，遲付之金額達6,250元(
      計算式：1,250 元×5 期＝6,250元)，而達總價款5分之1( 
      計算式：30,000 元×1/5 ＝6,000元)；乙分期買賣契約自1
      10年6月5日起至同年7月5日止，遲付之金額達2,248元(計
      算式：1,124元×2 期＝2,248元)，而達總價款5分之1( 計
      算式：10,120 元×1/5 ＝2,024元)；丙分期買賣契約自110
      年6月5日起至同年8月5日止，遲付之金額達2,538元(計算
      式：846元×3 期＝2,538元)，而達總價款5分之1( 計算式
      ：10,149元×1/5 ＝2,030元) 。故原告依分期付款買賣契
      約及債權讓與之法律關係，請求被告給付積欠之甲、乙、
      丙分期買賣契約之全部買賣價款，即屬有據。再依前揭分
      期付款申請表約定事項第8點後段約定：並另支付自遲延
      繳款日或違約日起至清償日止，依年利率20%約定利率計
      收遲延利息等語，是被告就甲分期買賣契約於110年9月1
      日前、就乙分期買賣契約於110年7月5日前、就丙分期買
      賣契約於110年8月5日前，所積欠之款項並未達總價款5分
      之1，則原告就甲分期買賣契約自110 年5 月1日起至110 
      年8月31日止、就乙分期買賣契約自110年6月5日起至110
      年7月4日止、就丙分期買賣契約自110年6月5日起至110年
      8月4日止，原均僅得依各期到期日請求被告支付各該期之
      應繳分期價款，於遲延時，自僅能請求於支付期限屆滿時
      起，依各期應付未付分期款項計算之遲延利息。故原告依
      上開約定事項第8點約定，請求被告給付如附表一至三所
      示之利息，洵屬有據。
（三）另約定之違約金過高者，法院得減至相當之數額。約定利
      率，超過週年百分之十六者，超過部分之約定，無效，民
      法第252 條、第205 條定有明文。復約定之違約金苟有過
      高情事，法院即得依規定核減至相當之數額，並無應待至
      債權人請求給付後始得核減之限制。此項核減，法院得以
      職權為之，亦得由債務人訴請法院核減，最高法院79年台
      上字第1612號判決意旨可供參照。查原告請求被告各給付
      自110年5月1日、110年6月5日起至清償日止按日息萬分之
      5 計算之違約金，固據其提出分期付款申請表為憑。惟國
      內貨幣市場之利率已大幅調降，且原告就被告積欠分期款
      項部分已向被告收取高達週年利率百分之16計算之利息，
      若被告須再行給付如分期付款申請表約定事項所示之違約
      金，則合併上述利息計算，債務人因違約所負擔之賠償責
      任過高，容有藉此規避民法第205 條規定而屬脫法行為之
      虞。況原告已對被告並未舉證證明除利息損失外，更有何
      特別損害，是本院斟酌上情，爰認原告所請求違約金合併
      利息計算已逾法定最高利率，是就此違約金部分應認不能
      請求，以求公允。
四、綜上所述，原告依分期付款買賣契約及債權讓與之法律關係
    ，請求被告給付如主文第1至3項所示之金額及各如附表一至
    三所示之利息，為有理由，應予准許。逾此範圍之請求，為
    無理由，應予駁回。
五、本件原告勝訴部分係就民事訴訟法第436 條之8 適用小額訴
    訟程式所為被告敗訴之判決，依同法第436 條之20規定，應
    依職權宣告假執行。並依職權宣告被告預供相當之擔保後，
    免為假執行。
六、訴訟費用負擔之依據：民事訴訟法第79條。　
中　　華　　民　　國　　111 　年　　5 　　月　　27　　日
    　　　　　　　橋頭簡易庭　法　　　官  薛博仁
以上正本係照原本作成。
如對本判決上訴，須於判決送達後20日內向本院提出上訴狀，並
須表明原判決所違背之法令及其具體內容與依訴訟資料可認為原
判決有違背法令之具體事實之上訴理由。（均須按他造當事人之
人數附繕本）。
民事訴訟法第436條之24第2項：對於本判決之上訴，非以違背法
令為理由，不得為之。
    　　　　　　　　　　　　  書　記　官  林國龍
中　　華　　民　　國　　111 　年　　5 　　月　　27　　日
附表一：
期數 應付款項 (新臺幣)  計息期間(民國) 年息 20 1,250元 自110年5月1日起至清償日止 16% 21 1,250元 自110年6月1日起至清償日止 16% 22 1,250元 自110年7月1日起至清償日止 16% 23 1,250元 自110年8月1日起至清償日止 16% 24 1,250元 自110年9月1日起至清償日止 16% 合計 6,250元   
附表二：
期數 應付款項 (新臺幣) 計息期間(民國) 年息 2 1,124元 自110年6月5日起至清償日止 16% 3至9 7,868元 自110年7月5日起至清償日止 16% 合計 8,992元   
附表三：
期數 應付款項 (新臺幣) 計息期間(民國) 年息 2 846元 自110年6月5日起至清償日止 16% 3 846元 自110年7月5日起至清償日止 16% 4至12 7,614元 自110年8月5日起至清償日止 16% 合計 9,306元